【裁判字號】    98,訴,1634
【裁判日期】    980821
【裁判案由】    損害賠償
【裁判全文】
臺灣臺中地方法院民事判決  98年度訴字第1634號
原      告  丙○○
                      11-3.
被      告  乙○○
訴訟代理人  甲○○
上列當事人間損害賠償事件，本院於民國98年7月31日言詞辯論
終結，判決如下：
    主      文
原告之訴駁回。
訴訟費用由原告負擔。
    事實及理由
一、原告主張被告自民國83年3月份起，將其所有門牌號碼台中
    縣大里市○○路○段346巷11之5號房屋出租予訴外人吳水粉
    、林先生夫妻2人使用，渠等承租後並在上開房屋屋頂上搭
    蓋多層鐵架鴿舍飼養鴿子，嗣其等搬離該處，且在拆除所架
    設之前揭鴿舍時，因破壞樓頂地面，造成龜裂現象。惟其後
    被告亦未善盡修復及維護之責，使得原告所有同上巷11之3
    號房屋（下稱系爭房屋）主臥室之天花板、牆壁等處產生嚴
    重龜裂，每逢下雨即造成嚴重漏水之情形。原告雖多次要求
    被告修繕處理，且向台中縣大里市調解委員會聲請調解，然
    均無結果。原告就上開漏水情形，乃不得不自行花費委請台
    灣省土木技師公會鑑定，其結果亦認被告所有上開房屋屋頂
    確有龜裂、漏水，且原告所有系爭房屋並有裂縫及滲水情事
    。因之，原告所花費之上開鑑定費用、房屋漏水須修繕費用
    ，及前開漏水造成原告長期精神上痛苦，被告對原告自應負
    賠償之責。爰主張依侵權行為之法律關係，請求被告應給付
    系爭房屋漏水修繕費用新台幣（下同）326539元、鑑定費用
    86000元及精神上慰撫金587461元，以上合計0000000元之損
    害。被告則略稱：被告所有上開房屋與原告系爭房屋，其間
    尚有訴外人所有之第4樓房屋，而被告所有上開房屋並無任
    何漏水情形，該他人所有之第4樓房屋，亦從未聽聞因該樓
    頂龜裂而有漏水現象，是原告系爭房屋漏水，應與被告所有
    房屋無關。原告所稱：其主臥室漏水係因原告未善盡修復和
    維護之責云云，應不足採認。退而言之，縱認系爭房屋之漏
    水與被告所有房屋有關，依原告所自陳，其漏水乃肇因於訴
    外人吳水粉夫婦所搭蓋及拆除鴿舍所致，亦非被告，準此，
    被告自無庸負任何賠償責任。另原告主張房屋漏水，係被告
    自83年起將房屋出租予吳水粉夫妻使用所致，其不僅年代久
    遠，且期間尚歷經88年間所發生之921大地震，則系爭房屋
    漏水，究係被告所有房屋造成，或係房屋老舊，甚或其他原
    因所致，均未見原告舉證以實其說，其請求自無理由等語置
    辯。並聲明：駁回原告之訴。且陳明如受不利判決，願供擔
    保，請准宣告免為假執行。
二、按因故意或過失，不法侵害他人之權利者，負損害賠償責任
    ，民法第184條第1項固定有明文。惟按當事人主張有利於己
    之事實者，就其事實有舉證之責任，民事訴訟法第277條前
    段亦有明文。又侵權行為所發生之損害賠償請求權，以有故
    意或過失不法侵害他人權利為其成立要件，若其行為並無故
    意或過失，即無賠償之可言；另損害賠償之債，以有損害之
    發生及有責任原因之事實，並二者之間，有相當因果關係為
    成立要件（參最高法院54年台上字第1523號、30年度上字第
    18號判例意旨）。如不合於此項成立要件者，即難謂有損害
    賠償請求權存在。故主張侵權行為應負損害賠償責任者，即
    應就其受有損害之發生及有責任原因之事實，並二者之間有
    相當因果關係負其舉證之責任。本件原告主張之前開事實，
    已為被告所否認，則揆諸上開規定及判例意旨說明，自應由
    原告就其所稱上開有利於己之事實，負舉證之責。
三、經查，原告就其主張，雖據提出台灣省土木技師公會鑑定報
    告（下稱鑑定報告）、現場照片、土地及建物登記簿謄本、
    相關支出費用明細、收據及發票、存證信函與回執、診斷證
    明書等件為證，然觀前揭鑑定報告之結果為：「1.依測量結
    果顯示，標的物（指系爭房屋大樓）東西側平均傾斜率為1/
    2514，其最大傾斜率位於南側，向西傾斜1/1542；南北側平
    均傾斜率為1/717，最大傾斜率位於東側，向西傾斜1/418。
    2.由現場勘查果顯示標的物主結構體發現部分梁、版及少數
    柱有縫（最大縫寬約0.3mm，惟大部分在0.1mm以下）。另地
    坪則發現有非結構性裂縫及滲水現象，惟此等裂縫均可經由
    適當之修復來恢復原結構之使用。3.綜上所述標的物之裂損
    若經適當修復，得在原有條件下使用。」，可知上開鑑定之
    結果，雖認定系爭房屋整棟大樓，確有傾斜、龜裂及滲水之
    情形，然尚無法遽以認定原告所有系爭房屋龜裂、漏水之現
    象，確係由被告所有上開房屋或屋頂龜裂、滲水直接所造成
    ，自難憑該鑑定報告，而謂被告有何可歸責之原因。又觀原
    告所提出前開其他資料，縱為屬實，亦僅能證明其所有系爭
    房屋確有龜裂、漏水，並支出相關費用等情，亦尚難逕以認
    被告有何故意或過失不法侵害原告之權益。此外，原告復無
    法提出提他積極確切證據，足以證明其前開所稱，則依舉證
    責任分配之原則，原告自應受不利之認定。是原告上開主張
    ，應不足取。
四、綜上所述，本件原告所主張損害賠償之債，既無法舉證證明
    被告有何故意或過失不法侵害其權利之行徑，自不符合前開
    所述侵權行為之要件，則依上開說明，即難謂原告有何損害
    賠償請求權之存在。從而，原告依侵權行為之法律關係，請
    求被告給付系爭房屋漏水修繕費用326539元、鑑定費用8600
    0元及精神上慰撫金587461元，以上合計0000000元之損害云
    云，即無理由，應予駁回。
五、本件事證已臻明確，兩造其餘之陳述、攻擊、防禦方法及舉
    證，均對本判決之結果，不生影響，爰不一一論述，亦附敘
    明。
六、據上論結，本件原告之訴為無理由，並依民事訴訟法第78條
    判決如主文。
中    華    民    國    98    年    8    月    21    日
                  民事第四庭    法  官  黃文進
正本係照原本作成。
如對本判決上訴，須於判決送達後20日內向本院提出上訴狀。
中    華    民    國    98    年    8    月    21    日
                                書記官


司法院資訊處製作；財團法人民間司法改革基金會備份。
